---
title: "Notas 2 - Parte 1 - Ejemplo Administraci?n Pasiva de Capital"
output:
  html_document: default
  html_notebook: default
  pdf_document: default
---

Notas de repaso sobre 

- Fecha: 23-Agosto-2017, ITESO
- Objetivo: Construir un portafolio de inversi?n con 3 activos, utilizando la Teor?a Moderna de Portafolios
- Situaci?n de aprendizaje: Diferenciar entre portafolio de inversi?n y estrategia de trading
- Resultado esperado: Datos y gr?fica de evoluci?n de capital

<br>

### Inicializaci?n, descarga de precios.

Se comienza con especificar algunas funciones complementarias como limpiar el environment (Seguramente correr?s este c?digo m?s de una vez), la forma de expresar una cifra (Sin notaci?n cient?fica), cargar las librer?as, y los datos necesarias para descargar los precios de *QUANDL*. 

```{r,eval=TRUE, include=TRUE, echo=TRUE, prompt=FALSE}
# Remover todos los objetos del "Environment"
rm(list = ls())

# los 0s aceptados antes de expresas una cifra en notaci?n cient?fica
options("scipen"=100, "digits"=4)

### Cargas librer?as a utilizar
suppressMessages(library(plotly)) # Graficas interactivas
suppressMessages(library(Quandl)) # Descargar Precios
suppressMessages(library(PortfolioAnalytics)) # Teor?a Moderna de Portafolios
suppressMessages(library(ROI)) # Optimizacion para portafolio

suppressMessages(library(knitr))  # Opciones de documentaci?n + c?digo
suppressMessages(library(kableExtra)) # Tablas en HTML
options(knitr.table.format = "html") 

# Cargar el token de QUANDL
Quandl.api_key("ZsvuyVCEdbf6zrg7t5Dy")

# Funcion para descagar precios
Bajar_Precios <- function(Columns, Tickers, Fecha_In, Fecha_Fn) {
  
  # Funcion para descargar N cantidad de activos desde QUANDL
  # -- Dependencias: QUANDL
  # -- Columns : columnas a incluir : character : c("date", "adj_close", ... )
  # -- Tickers : Tickers o claves de pizarra de los activos : character : "TSLA"
  # -- Fecha_In : Fecha Inicial : character : "2017-01-02"
  # -- Fecha_Fn : Fecha Final : character : "2017-08-02"
  
  # Peticion para descargar precios
  Datos <- Quandl.datatable(code = "WIKI/PRICES", qopts.columns=Columns, ticker=Tickers,
                            date.gte=Fecha_In, date.lte=Fecha_Fn)
  return(Datos)
}

# Tickers de accciones y datos a solicitar a QUANDL
tk <- c("TSLA", "BBY", "HD")
cs <- c("date", "adj_close")

# Fecha inicial y fecha final
fs <- c("2015-08-01", "2017-08-01")

# Capital inicial a considerar
Capital_Inicial <- 100000
Comision <- 0.005
# Descargar Precios y Calcular rendimientos
Datos <- list()

for(i in 1:length(tk))
  Datos[[i]] <- Bajar_Precios(Columns=cs, Ticker=tk[i], Fecha_In=fs[1], Fecha_Fn=fs[2])

names(Datos) <- tk
```

<br>

### Calcular los rendimientos logar?tmicos.

Utilizaremos la propiedad de los logar?tmos para calcular los rendimientos.

```{r,eval=TRUE, include=TRUE, echo=TRUE, prompt=FALSE}
for(i in 1:length(tk))
  Datos[[i]]$adj_close_r <- c(0, diff(log(Datos[[i]]$adj_close)))
```

<br>

### Transformaci?n a XTS
Las funciones a utilizar de la librer?a *PortfolioAnalytics* pedir?n que los datos de entrada sean del tipo *XTS*.

```{r,eval=TRUE, include=TRUE, echo=TRUE, prompt=FALSE}
Rends <- xts(x = cbind(Datos[[1]]$adj_close_r, Datos[[2]]$adj_close_r, Datos[[3]]$adj_close_r),
             order.by = Datos[[1]]$date)[-1]
names(Rends) <- tk
```

<br>

### Crear un objeto tipo *portfolio*

Para hacerlo simplemente crea un Objeto tipo "Portfolio", especificando el nombre de los activos que contendr?.
```{r,eval=TRUE, include=TRUE, echo=TRUE, prompt=FALSE}
Port1 <- portfolio.spec(assets=tk)
```

<br>

### Especificar restricciones del portafolio

En este caso especificaremos dos restricciones: Restriccion 1: La suma de todos los pesos debe de ser 1, es decir, Invertir el 100% del capital en el portafolio. 

```{r,eval=TRUE, include=TRUE, echo=TRUE, prompt=FALSE}
Port1 <- add.constraint(portfolio=Port1,
                        type="full_investment")

# Restriccion 2: Limites superior e inferior para el valor de los pesos individuales
Port1 <- add.constraint(portfolio=Port1,
                        type="box", 
                        min=c(0.01, 0.01, 0.01), max=c(0.7, 0.7, 0.7))

```

<br>

### Especificar los objetivos del portafolio
En este caso especificamos el objetivo de encontrar el portafolio con m?ximo rendimiento.


```{r,eval=TRUE, include=TRUE, echo=TRUE, prompt=FALSE}
# Restricci?n 3: Objetivo de rendimiento
Port1 <- add.objective(portfolio=Port1, type="return", name="mean")
```

<br>

### Optimizar portafolio

Existen distintos m?todos de optimizaci?n ofrecidos por ?ste paquete, utilzaremos el m?s simple, generar n?meros aleatorios seg?n el criterio interno y la b?squeda para cuando se alcance el criterio de paro, que es alcanzar un objetivo previamente declarado, en este caso el de un rendimiento esperado m?ximo despues de *n* iteraciones de portafolios aleatorios.

```{r,eval=TRUE, include=TRUE, echo=TRUE, prompt=FALSE, message=FALSE, error=FALSE, warning=FALSE}
# Optimizacion de portafolio con PSO
Port1 <- optimize.portfolio(R=Rends, portfolio=Port1, optimize_method="random",
                                  trace=TRUE, search_size=5000)
```

<br>

### Visualizar portafolios

Vamos a construir las funciones con las cuales almacenaremos los datos que nos interesan de los portafolio encontrados, que son: Los pesos, los rendimientos esperados (Medias), el riesgo (Varianzas), as? como distinguir cuales de estos portafolios se considera est?n dentro o en una vecindad de la frontera eficiente.

```{r,eval=TRUE, include=TRUE, echo=TRUE, fig.width=9.5}

Portafolios <- vector("list", length = length(Port1$random_portfolio_objective_results))

for(i in 1:length(Port1$random_portfolio_objective_results)) {
  Portafolios[[i]]$Pesos  <- Port1$random_portfolio_objective_results[[i]]$weights
  Portafolios[[i]]$Medias <- Port1$random_portfolio_objective_results[[i]]$objective_measures$mean
  Portafolios[[i]]$Vars   <- var.portfolio(R = Port1$R, weights = Portafolios[[i]]$Pesos)
  names(Portafolios[[i]]$Medias) <- NULL
}

df_Portafolios <- data.frame(matrix(nrow=length(Port1$random_portfolio_objective_results),
                                    ncol=3, data = 0))
colnames(df_Portafolios) <- c("Rend","Var","Clase")

for(i in 1:length(Port1$random_portfolio_objective_results)) {
  
  df_Portafolios$Rend[i] <- round(Portafolios[[i]]$Medias*252,4)
  df_Portafolios$Var[i]  <- round(sqrt(Portafolios[[i]]$Vars)*sqrt(252),4)
  df_Portafolios$Clase[i] <- "No-Frontera"
  
  for(k in 1:length(tk)) {
    df_Portafolios[i,paste("Peso_", tk[k],sep="")] <- Portafolios[[i]]$Pesos[k]

    df_Portafolios[i,paste("Titulos_ini_", tk[k],sep="")] <-
      (Capital_Inicial*Portafolios[[i]]$Pesos[k])%/%Datos[[k]]$adj_close[1]
  }
  
  
}

# Titulos <- (Capital_Inicial*Pesos[1,1])%/%Datos[[1]]$adj_close[1]


Plot_portafolios <- plot_ly(x=df_Portafolios$Var, y=df_Portafolios$Rend, type='scatter', mode='markers',
                            name = "Portafolios", marker = list(color="grey", size=7), hoverinfo='text', 
                    text = ~paste('Rendimiento: ', paste(df_Portafolios$Rend*100, "%") ,
                                  '<br> Riesgo: ', paste(df_Portafolios$Var*100, "%") )) %>% 
                    layout(title = "Portafolios (Markowitz)",
                           xaxis = list(title = "Riesgo (Desviaci?n Est?ndar Anualizada)",
                                        showgrid = F),
                           yaxis = list(title = "Valor Esperado (Rendimiento Anualizado)"),
                           legend = list(orientation = 'h', y = -0.25))
Plot_portafolios
```

<br>

### Gr?fica hist?rica de portafolios

Seguramente habr? un gran n?mero de portafolios generados, para cada uno se puede calcular, por ejemplo, el valor de su postura inicial, el valor final y obtener el rendimiento final despu?s del periodo. Tambi?n, por ejemplo, se puede calcular para cada periodo (dato) el valor del portafolio, asumiendo que los pesos permanecen constantes en el tiempo, y con eso graficar el hist?rico de ese valo de portafolio para cada tiempo. Pero la cuesti?n es, qu? portafolios estar?a interesante de graficar. Bueno, te propongo los 3 "M?s b?sicos": El del m?ximo rendimiento, el de la m?nima varianza y el del m?ximo sharpe ratio. 

```{r,eval=TRUE, include=TRUE, prompt=FALSE, message=FALSE, error=FALSE}
# Portafolio con m?ximo rendimiento esperado
Port_1 <- df_Portafolios[which.max(df_Portafolios$Rend),]

# Portafolio con m?nima varianza
Port_2 <- df_Portafolios[which.min(df_Portafolios$Var),]

# Tasa libre de riesgo
rf <- 0.0025          
# Rendimiento de portafolio
rp <- df_Portafolios$Rend
# Varianza de portafolio
sp <- df_Portafolios$Var
# Indice de sharpe
sharpe <- (rp-rf)/sp

# Portafolio con m?ximo Sharpe ratio 
Port_3 <- df_Portafolios[which.max(sharpe),]

Ports <- cbind(rbind(Port_1, Port_2, Port_3),
               "Portafolio" = c("M?ximo Rendimiento","M?nima Varianza","M?ximo Sharpe Ratio"))
```

```{r,eval=TRUE, include=TRUE, echo=TRUE, prompt=TRUE}
kable(Ports) %>%
  kable_styling(bootstrap_options = c("striped", "hover","condensed", "responsive"))
```

<br>

### Distinguiendo los nuevos portafolios

Si quisieramos volver a graficar la nube de dispersi?n de puntos y localizar los portafolios elegidos en el c?digo anterior, pregunta: ? Todos los portafolios estar?an sobre, o al menos cerca, de la frontera eficiente ? , veamos.

```{r,eval=TRUE, include=TRUE, prompt=FALSE, message=FALSE, error=FALSE, fig.width=9.5, fig.height=6}
Plot_portafolios <- plot_ly(x=df_Portafolios$Var, y=df_Portafolios$Rend, type='scatter', mode='markers',
                            name = "Portafolios", marker = list(color="grey", size=7), hoverinfo='text', 
                    text = ~paste('Rendimiento: ', paste(df_Portafolios$Rend*100, "%") ,
                                  '<br> Riesgo: ', paste(df_Portafolios$Var*100, "%") )) %>% 
                    layout(title = "Portafolios (Markowitz)",
                           xaxis = list(title = "Riesgo (Desviaci?n Est?ndar Anualizada)",
                                        showgrid = F),
                           yaxis = list(title = "Valor Esperado (Rendimiento Anualizado)"),
                           legend = list(orientation = 'h', y = -0.25)) %>%
                    add_trace(x = ~Ports$Var[1], y = ~Ports$Rend[1], name = Ports$Portafolio[1],
                              mode = 'marker', marker = list(color="red", size=10)) %>%
                    add_trace(x = ~Ports$Var[2], y = ~Ports$Rend[2], name = Ports$Portafolio[2],
                              mode = 'marker', marker = list(color="blue", size=10)) %>%
                    add_trace(x = ~Ports$Var[3], y = ~Ports$Rend[3], name = Ports$Portafolio[3],
                              mode = 'marker', marker = list(color="orange", size=10))
Plot_portafolios
```

<br>

### La evoluci?n del valor en los portafolios: El c?culo

Podemos entonces, para cada portafolio (en este ejemplo analizamos 3), calcular la evoluci?n hist?rica de su balance. 

```{r,eval=TRUE, include=TRUE, echo=TRUE}

# Pesos y titulos iniciales, de todos los activos, para los 3 portafolios
Pesos_Titulos <- Ports[,-c(1,2,3)]

# Encontrar las columnas cuyo nombre contenga "Titulos_ini", con esas encontraremos m?s f?cil los t?tulos
# por portafolio por activo
Ind <- grep(pattern = "Titulos_ini",x = colnames(Pesos_Titulos))
Historicos_Ports <- data.frame("Date" = Datos[[1]]$date)

# Crear data frame que contendr? los datos finales de cada estrategia
for(i in 1:length(Ports[,1])) {
  Historicos_Ports[[paste("Portafolio_",i,sep="")]] <- 
    (Datos[[1]]$adj_close*Pesos_Titulos[i,Ind[1]]  + 
     Datos[[2]]$adj_close*Pesos_Titulos[i,Ind[2]] +
     Datos[[3]]$adj_close*Pesos_Titulos[i,Ind[3]])
}

```

<br>

### La evoluci?n del valor en los portafolios: La gr?fica

Tambi?n podemos visualizar el comportamiento hist?rico.

```{r,eval=TRUE, include=TRUE, prompt=FALSE, message=FALSE, error=FALSE, fig.width=9.5, fig.height=6}

plot_ly(Historicos_Ports) %>%
 add_trace(x = ~Date, y = ~round(Portafolio_1,2), type = 'scatter', mode = 'lines', name = 'M?ximo Rendimiento',
            line = list(color = 'red'), hoverinfo = "text", text = ~paste('Port_1',round(Portafolio_1,2))) %>%
  add_trace(x = ~Date, y = ~round(Portafolio_2,2), type = 'scatter', mode = 'lines', name = 'M?nima Varianza',
            line = list(color = 'blue'), hoverinfo = "text", text = ~paste('Port_2',round(Portafolio_2,2)))  %>%
  add_trace(x = ~Date, y = ~round(Portafolio_3,2), type = 'scatter', mode = 'lines', name = 'M?ximo Sharpe Ratio',
            line = list(color = 'orange'), hoverinfo = "text", text = ~paste('Port_3',round(Portafolio_3,2)))%>% 
  layout(title = "3 Portafolios distintos objetivos",
         xaxis = list(title = "Fechas", showgrid = T),
         yaxis = list(title = "Balance"), 
         legend = list(orientation = 'h', y = -0.25, x = 0.5))

```

<br>

### Algunas conclusiones

En la primera cuarta parte de las fechas se puede observar que el portafolio con m?nima varianza obtuvo un rendimiento igual e incluso superior, en algunos periodos peque?os, que el portafolio de m?ximo rendimiento, sin embargo no fue mayor que el portafolio de m?ximo sharpe ratio salvo un par de fechas en concreto. Es visiblemente claro tambi?n, sobre todo en las ?ltimas fechas, que la variabilidad vertical de la serie de tiempo, que en realidad representar?a la varianza de los resultados, si es notoriamente mayor en el portafolio de m?ximo rendimiento, cuando el de m?nima varianza muestra una misma tendencia alcista pero con reducida volatilidad. Finalmente podremos notar que el portafolio de m?ximo sharpe ratio puede ser considerado como "el t?rmino medio", su gr?ifca hist?rica mostr? un rendimiento intermedio entre los otros dos portafolios, de igual manera su volatilidad, con esto comprobamos (al menos visualmente y para s?lo este caso) que utilizar el criterio de m?ximo sharpe ratio para la elecci?n de un conjunto de laboratorios nos expondr? a una evoluci?n del balance del portafolio menos volatil que los portafolios que nos dan m?s rendimientos pero tambi?n con mayor rendimiento que los portafolios con menor varianza, es decir, un portafolio eficiente en comparaci?n con el costo de oportunidad financiero y balance entre riesgo-rendimiento.

